臺灣桃園地方法院民事簡易判決
110年度壢簡字第1630號
原      告  楊秋莉霞

訴訟代理人  梁燕妮律師(法扶律師)
被      告  徐念輝  


上列當事人間請求損害賠償事件，本院於民國111年4月28日言詞
辯論終結，判決如下：
    主    文
原告之訴及假執行之聲請均駁回。
訴訟費用新臺幣壹仟陸佰陸拾元由原告負擔。
    事實及理由
一、原告主張：被告於民國107年間向原告介紹「理財MFC平台」
    (下稱MFC平台)投資方式，即將金錢存入MFC平台帳戶轉換點
    數，日後可領得高報酬獲利，並可以點數換取物品，如退出
    可將點數轉換成金錢等投資方式，吸引原告投資。原告遂於
    107年12月2日將新臺幣(下同)16萬元(下稱系爭款項)交給被
    告，被告則表示會給予原告點數以購買商品，且每6個月可
    領取一次利息，如嗣後欲退出，3個月內可拿回本金，被告
    並書立1張承諾書，承諾對原告MFC平台之系爭款項負責(下
    稱系爭承諾書)。惟原告交付系爭款項後，發現無法如被告
    所言將點數兌換商品，亦無領取被告所稱之高額利息，原告
    屢次要求被告返還系爭款項，被告均置之不理，原告始知遭
    被告詐騙，且被告之手法係以詐術及類似吸金之背於善良風
    俗之方法侵害原告之權利，應負侵權行為之損害賠償責任。
    另如法院認原告之侵權行為損害賠償請求權已罹於時效，原
    告仍得依民法第197條第2項之規定，對被告請求返還不當得
    利。又被告於系爭承諾書亦承諾對原告之系爭款項負責，被
    告自有返還系爭款項之義務。為此，爰依侵權行為及系爭承
    諾書之法律關係提起本件訴訟，請求法院擇一為勝訴判決等
    語。並聲明：(一)被告應給付原告16萬元，及自起訴狀繕本
    送達翌日起至清償日止，按週年利率百分之5計算之利息；(
    二)願供擔保，請准宣告假執行。
二、被告則以：當初是原告到伊家中作客，言談之中伊提及有在
    MFC平台投資，原告有興趣，所以伊就向原告介紹並表示MFC
    平台之點數會隨時間增值，也可以去旅遊及換取用品，點數
    也可掛賣換成金錢；伊雖然有收到原告交付之系爭款項，但
    錢不是進伊口袋，伊是將系爭款項交給上線即訴外人黃凱穎
    (同音)調取點數給原告，伊也有幫忙原告操作MFC平台帳戶
    ，原告說要掛賣換成現金，伊也有幫忙處理，但因速度很慢
    ，原告就很急，於是伊就自行匯款1萬6,000元給原告，當作
    原告掛賣點數轉換後之金錢，嗣後MFC平台倒閉了，點數換
    不回來，帳戶也無法使用，但伊沒有詐騙原告，伊也是MFC
    平台之受害者，並已對上線提出刑事告訴等語，資為抗辯。
    並聲明：原告之訴駁回。
三、原告主張被告向其介紹MFC平台，原告並於107年12月2日將
    系爭款項交付被告，作為投資MFC平台之用，被告並書立系
    爭承諾書等情，業據其提出系爭承諾書、存證信函為證，且
    為被告所不爭執，是此部分之事實，堪信為真實。
四、得心證之理由：
　　原告復主張其係受被告詐欺而交付系爭款項，被告應負損害
    賠償責任，且被告於系爭承諾書亦表示對系爭款項負責，原
    告得依侵權行為及系爭承諾書請求被告返還系爭款項等語，
    則為被告否認，並以前詞置辯，是本件之爭點即為：原告依
    侵權行為及系爭承諾書之法律關係，擇一請求被告返還系爭
    款項，有無理由？茲析述如下：
(一)原告依侵權行為請求被告返還系爭款項，有無理由？
　1.按當事人主張有利於己之事實者，就其事實有舉證之責任，
    民事訴訟法第277條前段定有明文。又民事訴訟如係由原告
    主張權利者，應先由原告負舉證之責，若原告先不能舉證，
    以證實自己主張之事實為真實，則被告就其抗辯事實即令不
    能舉證，或其所舉證據尚有疵累，亦應駁回原告之請求（最
    高法院17年上字第917號判決意旨參照）。次按民法第184條
    第1項前段規定，侵權行為之成立，須行為人因故意過失不
    法侵害他人權利，亦即行為人須具備歸責性、違法性，並不
    法行為與損害間有因果關係，始能成立，且主張侵權行為損
    害賠償請求權之人，對於侵權行為之成立要件應負舉證責任
    （最高法院100年度台上字第328號判決意旨參照）。
　2.經查，觀諸被告於偵查中提出之MFC平台帳戶資料(見臺灣桃
    園地方檢察署109年度偵字第11195號卷，第37至41頁、第49
    頁反面、第53頁，下稱桃檢偵卷)、兩造間之對話紀錄(見桃
    檢偵卷第45頁反面、第19頁)、原告起訴狀所附被告手寫紙
    張(見本院卷第23頁)，及原告於警詢及偵查中證稱：伊於10
    7年12月2日下午4時許，在伊住處交付16萬元予被告，並同
    意被告將該款項作為投資使用，但伊沒有印象被告是不是招
    攬伊投資MFC平台，被告只說會給伊點數買東西或之後給伊
    錢，被告有傳MFC平台帳戶資料及密碼，但伊不懂那是什麼
    ，被告後來沒有給伊點數，但有匯1萬6,000餘元給伊等語(
    見臺灣士林地方檢察署109年度偵字第1649號卷第13至15頁
    、第80至82頁，下稱士檢偵卷)，可知被告收取系爭款項後
    ，確實於107年12月2日以原告之名義創設MFC平台之帳戶，
    並依約定調取點數存入原告帳戶，並告知原告帳號、密碼及
    手寫MFC平台買賣點數路徑給予原告，則被告是否有施以詐
    術，原告是否陷於錯誤，已屬有疑。而稽諸被告介紹原告「
    MFC平台」之方式及投資過程，與一般非法吸金集團成員招
    募投資者之方式有異，被告是否為「MFC平台」之核心人物
    或知悉「MFC平台」係非法吸金平台，亦屬有疑。
  3.又依被告與原告之女兒即訴外人楊淳琇之LINE對話紀錄(見
    士檢偵卷第30至42頁)，被告曾表示其也有投資400萬、500
    萬元至MFC平台，其也是受害者等情，且被告亦提出其MFC平
    台帳戶資料(見桃檢偵卷第81頁反面至89頁反面)，可知被告
    確實同為MFC平台之投資人。而原告及被告均在MFC投資平台
    註冊開設帳戶並取得投資點數，然被告既亦為投資人，且無
    證據證明被告係MFC平台核心人物，被告顯無權決定投資網
    站之投資、獲利分配等規則及方式，而被告確實有為原告申
    辦帳戶並存入點數，足見被告係以投資人利益分享角度介紹
    原告投資MFC平台，並協助原告操作，是縱使MFC平台之投資
    有違法、事後倒閉之爭議，則被告不啻與原告同屬被害人，
    而非加害人，難認被告介紹原告MFC平台之初，有何施以詐
    術之行為。況衡情投資任何事業，並無穩賺不賠之法則，投
    資人應自行評估投資風險及自負盈虧，此乃一般投資人所應
    有之認識，並非單憑被告表示MFC平台獲利可期，及嗣後MFC
    投資平台倒閉無法使用，即遽認被告有何施用詐術之行為，
    抑或原告有何因此陷於錯誤之情事，縱原告因此受有投資虧
    損，亦屬原告於投資之初可得預見之事，斷難因此歸責於被
    告，遽令被告負損害賠償之責。
　4.至原告另主張被告之行為違反銀行法第125條及刑法第339條
    詐欺罪等保護他人法律云云。惟按銀行法第125條第1項之罪
    ，以非銀行而經營收受存款、受託經理信託資金、公眾財產
    ，或辦理國內外匯兌業務為要件。所謂收受存款，依同法第
    5條之1規定，係指向不特定之多數人收受款項或吸收資金，
    並約定返還本金或給付相當或高於本金之行為而言，而依銀
    行法第29條之1規定，以借款、收受投資使加入為股東或其
    他名義，向多數人或不特定之人收受款項或吸收資金，而約
    定或給付與本金顯不相當之紅利、利息、股息或其他報酬者
    ，以收受存款論，故被告須有向多數人或不特定人吸收資金
    之行為，且其與被害人約定給付報酬內容須與本金顯不相當
    始該當銀行法之非法吸金行為。查，卷內並無證據資料可證
    被告有何與MFC平台核心成員犯意聯絡之情事，依被告上開
    所辯，被告係到原告住處作客，在聊天中偶然分享其投資經
    驗，始介紹原告MFC平台，並無公開場合或針對多數人持續
    講解投資方式鼓動他人投入之證據，是否有以吸收資金為業
    務之意，已屬有疑。復參以臺灣高等法院被告前案紀錄表(
    見個資卷)，僅有原告對被告提出刑事告訴，而依原告所提
    之證據，至多僅得認被告有向原告收受系爭款項，而無從認
    定被告有向多數人或不特定之人收受款項之嫌，或被告有與
    MFC平台成員有違反銀行法之犯意聯絡，自難認被告行為有
    何詐欺或違反銀行法之犯行。且被告所涉詐欺、違反銀行法
    案件，業經臺灣桃園地方檢察署以109年度偵字第11195號為
    不起訴處分，復經臺灣高等檢察署以110年度上職議字第101
    84號處分書維持原不起訴處分確定，有上開處分書附卷可參
    ，亦徵被告並無違反保護他人法律之行為。
　5.從而，原告依侵權行為之法律關係，請求被告返還系爭款項
    ，核屬無據，不應准許。
(二)原告依系爭承諾書請求被告返還系爭款項，有無理由？
  1.按解釋契約，應探求當事人之真意，而於文義上及論理上詳
    為推求當事人之真意時，應斟酌訂立契約當時及過去之事實
    、其經濟目的及交易上之習慣，本於經驗法則，基於誠實信
    用原則而為判斷(最高法院65年度台上字第2135號判決參照
    。然主張當事人之真意與契約文義不符者，就另有真意一節
    ，除應具體主張外，當應提出足供法院為探求真意之證據資
    料，如主張之事實與證據資料不能動搖契約文義者，仍應先
    本於文義為真意之探究。
  2.經查，系爭承諾書約定略為：「被告12月2日收到原告開戶
    理財金額16萬元，以示證明收到，並會對原告MFC平台此錢
    負責。請放心，也會協助教學操作」等語。被告固於系爭承
    諾書表示對系爭款項「負責」，而所謂「負責」係究何等內
    容負責，真意不明，惟自系爭承諾書前後文觀之，被告於「
    對系爭款項負責」之前後分別記載「以示證明收到」、「也
    會協助教學操作」等語，而未記載任何有關返還或賠償責任
    之文字，可知系爭承諾書之真意應係證明被告確實有收到系
    爭款項，並承諾會負責將系爭款項用於MFC平台投資及協助
    原告操作使用，應無承諾對系爭款項負返還責任或於投資MF
    C平台失利時，對於原告負賠償責任之意思。原告除提出系
    爭承諾書外，未再提出證據證明被告有承諾返還系爭款項之
    意思，故原告依系爭承諾書請求被告返還系爭款項，難認有
    據，即非可採。
五、綜上所述，原告依侵權行為、系爭承諾書之法律關係，擇一
    請求被告給付16萬元及遲延利息，均無理由，應予駁回。原
    告之訴既經駁回，其假執行之聲請即失所附麗，應併予駁回
    。
六、本件事證已臻明確，兩造其餘攻擊與防禦方法均與判決結果
    不生影響，不再一一論述，附此敘明。
七、訴訟費用負擔之依據：民事訴訟法第78條。爰就訴訟費用部
    分諭知如主文第2項所示。
中　　華　　民　　國　　111 　年　　5 　　月　　17　　日
                  中壢簡易庭      法  官  張博鈞
以上為正本係照原本作成。
如不服本判決，應於送達後20日內，向本院提出上訴狀並表明上
訴理由，如於本判決宣示後送達前提起上訴者，應於判決送達後
20日內補提上訴理由書（須附繕本）。
如委任律師提起上訴者，應一併繳納上訴審裁判費。
中　　華　　民　　國　　111 　年　　5 　　月　　17　　日
                                  書記官  張季容